【裁判字號】    99,交聲,276
【裁判日期】    990921
【裁判案由】    違反道路交通管理處罰條例聲明異議
【裁判全文】
臺灣花蓮地方法院交通事件裁定         99年度交聲字第276號
原處分機關  交通部公路總局高雄區監理所
聲明異議人
即受處分人  甲○○
上列聲明異議人即受處分人因違反道路交通管理處罰條例案件，
對於交通部公路總局高雄區監理所中華民國99年 4月28日所為之
處分（原處分案號：高監營裁字第裁80-P00000000號），聲明異
議，經臺灣高雄地方法院認管轄錯誤，移送本院，茲裁定如下：
    主  文
異議駁回。
    理  由
一、原處分意旨略以：本件聲明異議人即受處分人甲○○（下稱
    異議人）於民國98年12月1日晚間6時15分左右，未隨身攜帶
    駕駛執照，騎乘車號YAL－609號普通重型機車，沿花蓮縣花
    蓮市○○路由東往西方向行駛，行經上開路段與福建街設有
    燈光號誌管制之交岔路口闖紅燈，經花蓮縣警察局花蓮分局
    員警（下稱舉發員警）攔停，掣發98年12月1日花警交字第P
    00000000號舉發違反道路交通管理事件通知單予以舉發，嗣
    經交通部公路總局高雄區監理所（下稱原處分機關）依道路
    交通管理處罰條例第25條第 3款及第53條第1項、第63條第1
    項第3款之規定，於99年4月28日以高監營裁字第裁80-P0000
    0000號裁決書，裁處異議人罰鍰新臺幣（下同）3千3百元，
    並記違規點數3點等語。
二、異議人於99年 5月14日提出聲明異議狀，異議意旨略以：我
    行經交叉路口時，燈號由綠燈轉換為黃燈，非闖紅燈，而警
    員亦未檢附照片，且當時警員不聽我解釋，我才拒絕拿出駕
    駛執照云云，嗣於99年 7月21日本院調查程序中改稱：案發
    地點是十字路口，所以我騎車起步不可能很快，時速大約10
    多公里，當時十字路口兩邊都是紅燈，但我要趕時間，所以
    看到另一邊也是紅燈時，我就會先起步，這樣開單並不恰當
    ，法律應該變通，況且我以前住高雄，高雄人都這樣，為什
    麼花蓮的員警要開單，據此聲請撤銷原處分云云。
三、按駕駛人，有下列情形之一者，處3百元以上6百元以下罰鍰
    ：三、駕駛未隨身攜帶駕駛執照；駕駛人行經有燈光號誌管
    制之交岔路口闖紅燈者，處1千8百元以上5千4百元以下罰鍰
    ，並予記違規點數3點，道路交通管理處罰條例第25條第3款
    及第53條第1項、第63條第1項第 3款分別定有明文。又交通
    部82年 4月22日交路字第009811號函示「闖紅燈」之認定標
    準：一、車輛面對圓形紅燈時仍逕予穿越路口至銜接路段，
    含左轉、直行、『迴轉』及右轉（依箭頭綠燈允許行駛者除
    外），即視為闖紅燈之行為（註：95年7月1日修正施行之道
    路交通管理處罰條例第53條第 2項增訂：「前項紅燈右轉行
    為者，處 600元以上1800元以下罰鍰」，此項增定業將紅燈
    右轉行為排除在闖紅燈之定義之外，併此說明）；二、有繪
    設路口範圍者：車輛無視於紅燈警示，有穿越路口之意圖，
    而『車身已伸入路口範圍亦視同闖紅燈』；三、無繪設路口
    範圍者：以車輛無視於紅燈號誌，而有穿越路口之企圖，其
    『車身並已伸越停止線並足以妨害其他方向人（若有行人穿
    越道）、車通行者』，亦以闖紅燈論處；四、目前交岔路口
    已繪設網狀黃線區者，暫以該範圍視作路口。此函釋係針對
    道路交通管理處罰條例第53條之「闖紅燈」所為之釋示，具
    有「解釋性行政規則」之效力，足堪為各級機關適用法律及
    民眾認知執法機關適用法律意見之參考。
四、經查：
(一)異議人於98年12月1日晚間6時15分左右，騎乘車號YAL－609
    號普通重型機車，沿花蓮縣花蓮市○○路由東往西方向行駛
    ，行經上開路段與福建街設有燈光號誌管制之交岔路口，經
    舉發員警攔停，掣發98年12月1日花警交字第P00000000號舉
    發違反道路交通管理事件通知單予以舉發，嗣原處分機關依
    道路交通管理處罰條例第25條第3款及第53條第1項、第63條
    第1項第3款，於99年4月28日以高監營裁字第裁80-P0000000
    0號裁決書，裁處異議人罰鍰3千3百元，並記違規點數3點，
    為異議人所是認，且有上開通知單、裁決書各 1份在卷可按
    。
(二)證人即舉發員警歐炳宏於99年 7月21日本院調查程序中結證
    稱：我不認識異議人，當日我是實施定點稽查勤務，第一階
    段時間是18時到19時，地點是在和平路、福建街，第二階段
    時間則是19時到20時，地點是在中正路、中華路，而案發時
    我站在和平路上（證人在本院依職權所調取之地圖上以藍筆
    作記號並簽名，見本院卷第25頁），有穿著警察制服及反光
    背心，後來我看到異議人在和平路上由東往西方向騎乘機車
    過來，結果經過和平路與福建街交岔路口時直接闖越紅燈，
    未有任何停車動作，所以我就將他攔停，且我確定他穿越路
    口時燈號是紅燈，而非黃燈，攔停後我也有跟異議人說那個
    路口是紅燈，他卻沒有停下就直接騎過來，我叫他出示駕駛
    執照，他也不出示，連出示身分證也不要，經我以無線電查
    詢異議人所述之身分證字號後，發現他的駕照經吊銷（證人
    庭呈證號查詢機車駕駛人資料附卷，見本院卷第45頁），所
    以我便依法舉發；至於照片部分，因為當時異議人機車在行
    駛之狀態，我一邊要攔車，一邊又要攝影，事實上辦不到等
    語明確（見本院卷第38至42頁）。又異議人經警舉發違規闖
    紅燈之和平路與福建街交岔路口，每日6時起至23時30分為1
    個時制計畫，2個時相，週期為69秒，而第1時相：和平路行
    向為綠燈30秒、黃燈5秒、紅燈2秒（全紅清道），福建街行
    向均為紅燈；第2時相：福建街行向為綠燈25秒、黃燈5秒、
    紅燈 2秒（全紅清道），和平路行向均為紅燈，有花蓮縣警
    察局99年7月9日花警交字第0990029580號函及所附行車管制
    號誌週期一覽表、現場照片附卷可稽（見本院卷第28、29頁
    ）。又異議人前因 4件違規案件，應吊扣普通重型機車駕駛
    執照 1月，然異議人逾越到案期限仍未辦理吊扣之執行相關
    事宜，是原處分機關自99年 3月16日註銷其普通重型機車駕
    駛執照，從而98年12月 1日本案發生時，異議人之普通重型
    機車駕駛執照尚為有效，有原處分機關99年7月9日高監營字
    第0990051106號函及所附機車駕照基本資料在卷可參（見本
    院卷第46、47頁）。又舉發員警舉發異議人「闖紅燈、無照
    駕駛」交通違規案，經原處分機關調查後更改違規事實為「
    闖紅燈、駕駛未隨身攜帶駕駛執照」，有原處分機關違反道
    路交通管理事件不符裁決聲明異議案件移送書附卷可核（見
    臺灣高雄地方法院卷第 4頁）。另異議人在聲明異議狀中亦
    自承案發時其拒絕出示駕駛執照乙情（見臺灣高雄地方法院
    卷第 5頁）。經核證人前開證詞與上開卷證內容，證人就案
    發時親身經歷之舉發經過為陳述，其所證內容就如何目擊、
    判斷異議人違規等情均證述詳確，並無明顯瑕疵；又證人與
    異議人素不相識，彼此間並無仇恨怨隙，亦為異議人所不否
    認，衡情，證人應無甘冒偽證刑責而故意設詞誣陷異議人之
    必要。況本院審諸對於交通管制號誌之違規行為狀態瞬間即
    逝，若非設有電子感應設備之路段，實難留有物證，此時舉
    發違規事實之執勤警員即為重要之證人，亦即違規事實通常
    多委由當場執行取締違規公務員之認識及判斷，且必須為立
    即之取締作為，此為達成維持交通秩序目的所必要。依道路
    交通管理處罰條例之規定，此種立即性之舉發違規，既多依
    警員之認知、判斷已足，並無必須另有其他積極佐證（如必
    須拍攝照片等）始構成處分要件之規定。又交通警員製單舉
    發違反道路交通管理處罰條例所列之違規行為，係公務員基
    於職務上權力，依法就特定之具體事件所為具公法上效果之
    單方行政行為，基於公務員為公法上行為具有公信力之原則
    ，該行政行為當可被推定為真正，本此公信原則，立法者乃
    賦予行政機關制定違反道路交通事件統一裁罰標準及處理細
    則，使執勤警員得當機處分以達其維護交通秩序、安全之行
    政目的。職故，異議人於案發時確實有行經燈光號誌管制交
    岔路口而闖紅燈之行為，且經舉發員警攔停後，拒絕出示駕
    駛執照，嗣舉發員警以異議人所述身分證字號查詢，雖誤認
    案發時異議人之駕駛執照業經註銷，以「闖紅燈、無照駕駛
    」舉發，惟經原處分機關調查後，更正為「闖紅燈、駕駛未
    隨身攜帶駕駛執照」裁罰（參照違反道路交通管理事件統一
    裁罰基準及處理細則第33條第 1項有關更正之規定），又異
    議人案發時既拒絕出示駕駛執照，為貫徹道路交通管理處罰
    條例第25條第 3款之立法目的，自得認異議人案發時駕駛機
    車未隨身攜帶駕駛執照。而異議人未提出任何反證，徒以本
    案未有照相等詞置辯，並無理由，況縱異議人所述屬實，其
    係在全紅清道之情形下起步駕駛，然互核現場照片（見本院
    卷第29頁），案發地點有行人穿越道，異議人此種駕駛行為
    仍屬伸越停止線而足以妨害其他方向行人通行，嚴重危害交
    通安全，揆諸上開說明，亦屬行經燈光號誌管制交岔路口闖
    紅燈之行為。
五、綜上，異議人騎乘普通重型機車有未隨身攜帶駕駛執照及違
    規闖紅燈之行為，堪予認定，從而原處分機關依道路交通管
    理處罰條例第25條第3款及第53條第1項、第63條第1項第3款
    規定，裁處異議人罰鍰 3千3百元，並記違規點數3點，核無
    違誤，異議人之異議無理由，應予駁回。
六、據上論斷，應依道路交通案件處理辦法第19條，裁定如主文
    。
中    華    民    國    99    年    9     月    21    日
                  交通法庭      法  官  曹庭毓
上列正本證明與原本無異。
如對本裁定不服，應於送達後5 日內，向本院提出抗告狀（應抄
附繕本）。
中    華    民    國    99    年    9     月    23    日
                                書記官

司法院資訊處製作；財團法人民間司法改革基金會備份。
